【裁判字號】    98,交聲,794
【裁判日期】    980409
【裁判案由】    聲明異議
【裁判全文】
臺灣高雄地方法院交通事件裁定         98年度交聲字第794號
原處分機關  交通部公路總局高雄區監理所
代  表  人  乙○○
異  議  人
即受處分人  甲○○
上列受處分人因聲明異議案件，對於交通部公路總局高雄區監理
所民國98年3 月25日所為之處分（原處分：高監自裁字裁80-N00
000000號），聲明異議，本院裁定如下：
    主  文
原處分關於吊扣駕駛執照十二個月部分之處分撤銷。
上開撤銷之部分不罰。
    理  由
一、本件聲明異議意旨略以：異議人於民國98年3 月11日遭警臨
    檢酒測超過標準而查獲，惟當日異議人係駕駛自用小客車，
    並非自用大貨車，故吊扣異議人賴以維生之大貨車駕照，自
    屬非法。為此，不服原處分，爰依法聲明異議等語。
二、按汽車駕駛人，駕駛汽車經測試檢定有酒精濃度超過規定標
    準之情形者，處新臺幣15,000元以上60,000元以下罰鍰，並
    當場移置保管其車輛及吊扣其駕駛執照1 年，道路交通管理
    處罰條例第35條第1 項第1 款定有明文。而所謂酒精濃度超
    過規定之標準者，依道路交通安全規則第114 條第2 款之規
    定，係指汽車駕駛人飲用酒類或其他類似物後其吐氣所含酒
    精濃度超過每公升0.25毫克或血液中酒精濃度超過0.05% 以
    上者。次按，汽車駕駛人，因違反本條例及道路交通安全規
    則之規定，受吊銷駕駛執照處分時，吊銷其持有各級車類之
    駕駛執照，道路交通管理處罰條例第68條定有明文。此規定
    係於94年12月14日修正公布，並於95年3 月1 日施行，而修
    正前之道路交通管理處罰條例第68條則係規定「汽車駕駛人
    ，因違反本條例及道路交通安全規則之規定，受吊扣或吊銷
    駕駛執照處分時，吊扣或吊銷其持有各級車類之駕駛執照」
    ，觀其修法意旨，係以「原條文將違規駕駛人所持有之各級
    車類駕駛執照一併吊扣或吊銷，失之過酷，影響人民工作及
    生活甚鉅」為由，而刪除吊扣駕駛人駕駛執照時，應吊扣駕
    駛人持有各級車類駕駛執照之規定，是依現行道路交通管理
    處罰條例，已無得吊扣駕駛人所持有他級駕駛執照之依據存
    在，從而，於為吊扣駕駛人駕駛執照之處分時，自僅得吊扣
    駕駛人違規時所駕駛該級車類之駕駛執照，以限制其繼續駕
    駛該級車類行駛道路之權利，若駕駛人並無該級車類之駕駛
    執照，或雖曾持有該級車類之駕駛執照，然該駕駛執照業經
    吊銷、吊扣，即無從再執行吊扣該級車類駕駛執照之處分，
    而僅係應否依道路交通管理處罰條例第21條第1 項或同條例
    第22條第1 項規定處罰駕駛人之問題。
三、經查：
（一）本件異議人於98年3 月11日凌晨0 時44分許，於高雄縣林
      園鄉○○路與文賢南路交岔路口因酒後駕駛自用小客車違
      規，而有違反道路交通管理處罰條例第35條第1 項第1 款
      之行為，業據異議人坦承不諱（見聲明異議狀），並有交
      通部公路總局高雄區監理所高監自裁字裁80-N00000000號
      裁決書、高雄縣政府警察局高警交字第N00000000 號舉發
      違反道路交通管理事件通知單及酒測單附卷可佐，是此部
      分事實應堪認定。
（二）異議人駕駛自用小客車違反道路交通管理處罰條例第35條
      第1 項第1 款之規定，本應吊扣其自用小客車駕駛執照1
      年。惟按道路交通安全規則第61條第1 項規定：「汽車駕
      駛人取得高一級車類之駕駛資格者，應換發駕駛執照，並
      准其駕駛較低級車類之車輛，其規定如左：三、已領有大
      貨車駕駛執照者，得駕駛小型車、輕型機器腳踏車」。查
      異議人領有較高級之普通貨車駕駛執照，有公路監理電子
      閘門查詢資料在卷可稽，其經換發為該等駕駛執照後，其
      他較低級等車類即不再核發駕駛執照，而直接允許其得駕
      駛其他級等車類，則異議人既無普通小型車駕駛執照可供
      吊扣，即無從執行該部分之處分。再者，行政行為，採取
      之方法所造成之損害不得與欲達成目的之利益顯失均衡，
      行政程序法第7 條第3 款定有明文及行政罰法第18條規定
      意旨可資參照，故異議人無普通小型車駕駛執照可供吊扣
      時，吊扣其普通貨車駕駛執照以代之，雖可達成限制異議
      人繼續駕駛普通小型車行駛之目的，惟亦同時造成限制異
      議人繼續駕駛普通貨車或其他較低級等車類行駛之結果，
      所造成之損害已與欲達成目的之利益顯失均衡。且依前開
      所述修正後即本件行為時之道路交通管理處罰條例第68條
      ，既已將「吊扣」各級車類之規定予以刪除，原處分機關
      自不能逕行處分吊扣異議人其他車種之普通貨車駕駛執照
      。至上開道路交通安全規則對於汽車駕駛執照之管理，採
      取一照原則，固導致越級駕駛人違規酒駕時，受有無須吊
      扣駕駛執照之利益，然此關於駕駛執照管理所衍生之執行
      困難或法規漏洞，宜由修法解決，尚不得擴張解釋，於駕
      駛人無較低級駕駛執照可供吊扣時，即率爾代以吊扣其所
      領有之較高級駕駛執照。
四、綜上，原處分機關未考量道路交通管理處罰條例第68條規定
    業已修正，竟仍吊扣異議人普通貨車駕駛執照，即有違誤。
    是本件異議為有理由，原處分機關關於裁處吊扣異議人普通
    貨車駕駛執照部分之處分，應由本院予以撤銷，該部分並為
    不罰之諭知。
五、依道路交通案件處理辦法第20條前段，裁定如主文。
中    華    民    國    98    年    4     月    9     日
                  交通法庭    法  官  王碧瑩
以上正本係照原本作成。
如不服本裁定應於送達後5日內向本院提出抗告狀。
中    華    民    國    98    年    4     月    9     日
                              書記官  吳智媚


司法院資訊處製作；財團法人民間司法改革基金會備份。
